臺灣新竹地方法院民事裁定            
                                     110年度司繼字第44號
聲  請  人  程光儀律師即被繼承人田昌良之遺產管理人
上列聲請人因擔任田昌良之遺產管理人，聲請核定報酬，本院裁
定如下：
    主      文
聲請人得請求代為管理被繼承人田昌良遺產之報酬及代墊費用合
計新臺幣陸萬參仟陸佰捌拾元（已包含本件聲請程序費用新臺幣
壹仟元）。
其餘聲請駁回。
聲請程序費用由被繼承人田昌良之遺產負擔。
    理      由
一、本件聲請意旨略以：聲請人前於民國108年4月30日經本院10
    8年度司繼字第67號裁定選任為被繼承人田昌良（身分證統
    一編號：Z000000000號）之遺產管理人，並於108年5月23日
    確定。聲請人擔任遺產管理人期間，已執行之職務包含聲請
    閱覽相關卷宗、聲請公示催告、清查遺產（申調遺產稅財產
    參考清單、全國贈與資料清單、發函各繼承人詢問有無代保
    管被繼承人遺產之情形、查詢保險、存款帳戶、股票、保管
    箱、貸款狀況等）、製作遺產清冊、應訴清償債務事件等。
    又聲請人自就任遺產管理人以來，代墊費用已達新台幣（下
    同）17,385元，並已提供62小時之服務時數，更有後續強制
    執行程序、遺產稅申報、繳納稅款等事務須執行，初步估計
    待辦事項仍須花費58小時、代墊費用20,000以上（代墊稅費
    、交通費、郵電費等），如以目前律師執業報酬金標準計算
    ，聲請人應可獲得600,000元之報酬【計算式：（62小時+58
    小時）×5,000元＝600,000元】，惟考量遺產管理案件之公益
    性質，聲請人願僅聲請酌定200,000元之報酬及目前已代墊
    之費用17,385元，共計217,385元。又本件既為關係人湖口
    鄉農會發動選任遺產管理人程序，渠自應就遺產處分之難易
    、聲請選任遺產管理人、管理遺產程序應墊付之費用有所評
    估，而本件遺產管理事務繁瑣、程序完備曠日廢時，遺產亦
    有難以變價之情形，如聲請人長期未能獲取報酬，卻須持續
    墊付相關費用並進行遺產管理職務，則顯非公平，是本件實
    有由關係人墊付遺產管理人報酬之必要性，依民法第1183條
    之規定，核定關係人湖口鄉農會應墊付本件遺產管理人之報
    酬及代墊費用共217,385元等語。
二、按遺產管理人得請求報酬，其數額由法院按其與被繼承人之
    關係、管理事務之繁簡及其他情形，就遺產酌定之，必要時
    ，得命聲請人先為墊付，民法第1183條定有明文。又按家事
    事件法第153 條規定，法院得依財產管理人之聲請，按財產
    管理人與失蹤人之關係、管理事務之繁簡及其他情形，就失
    蹤人之財產，酌給相當報酬，此於遺產管理人亦有準用，此
    觀家事事件法第141 條規定甚明。是就法院選任之遺產管理
    人之報酬，應按遺產管理人與被繼承人之關係、管理事務之
    繁簡、遺產狀況及其他情形斟酌定之。
三、經查：
㈠本件被繼承人田昌良死亡後，因繼承人均拋棄繼承，且並未 召
   集親屬會議選定被繼承人之遺產管理人，嗣經本院選任聲請
   人為被繼承人之遺產管理人，並遵行職務等情，有聲請人提
   出之家事聲請狀、新聞紙、家事陳報狀、被繼承人遺產稅財
   產參考清單、遺產稅延期申報申請書、律師函、本院民事庭
   通知書（以上均為影本）、法院往來函文及書狀紀錄表、各
   債權債務關係人往來函文紀錄表、費用支出明細表及單據影
   本、遺產管理人案件工時表等件為憑，並經本院依職權調閱
   本院108年度司繼字第67號、108年度司繼字第698號卷宗核閱
   無誤。本件公示催告期間已期滿，債權人已就被繼承人所遺
   全部不動產聲請強制執行，且由本院執行拍賣程序中，聲請
   人應有預先聲請遺產管理人報酬並據以參與分配之必要。故
   聲請人以此理由，聲請本院酌定其擔任遺產管理人之報酬及
   墊付費用，符合上揭法律規定，洵屬有據。
　㈡本院審酌聲請人因管理被繼承人遺產所進行之工作包含：清
     查遺產狀況、編列遺產清冊、公示催告及登報、收發函文
     、應訴清償債務事件等，嗣後尚有參與強制執行程序、清
     償債權及遺產移交等事務須待完成，遺產管理人所辦理上
     開職務雖屬瑣碎繁雜，但法律關係尚屬單純，多屬公式化
     之事務，斟酌聲請人處理上開事務及後續所需時間之久暫
     、耗費人力之程度等情狀，認本件核予遺產管理人之報酬
     以60,000元應屬適當。
　㈢另聲請人主張就任遺產管理人後，已代墊管理費用包含郵電
     費、交通費、聲請公示催告費用、相關規費、律師公費等
     ，合計17,385元。惟所謂「遺產管理之費用」，係指遺產
     保存上所必要不可欠缺之一切費用而言，例如：事實上保
     管費用、納稅、訴訟費用、清算費用等，是聲請人主張已
     支出之郵電費、交通費用、律師公費共計14,705元應係聲
     請人因管理遺產事務所為時間與勞力之支出，核屬管理報
     酬之範疇，而非因管理遺產所為必要之支出，關於此部分
     之勞費已於於主文第一項之管理報酬內一併核定。是以，
     聲請人就本件遺產管理事件已支出之必要代墊費用應為3,6
     80元（計算式：17,385元－14,705元+本件聲請費用1,000元
     ＝3,680元）。從而，本件聲請人得請求代為管理被繼承人
     田昌良遺產之管理報酬及墊付費用合計63,680元（計算式
     ：60,000元＋3,680元＝63,680元）。而前開管理報酬及管理
     代墊費用，應由被繼承人田昌良之遺產負擔。至所請不准
     許部分，因相關管理費用之審酌，法院得依職權為之，不
     受當事人聲明之拘束，無庸另為駁回之諭知，附此敘明。
　㈣至聲請人聲請命關係人湖口鄉農會墊付遺產管理人報酬及代
     墊費用，因被繼承人之不動產現由本院109年度司執字第58
     68號強制執行事件拍賣中，經本院依職權查閱上開案件之
     拍賣公告查核屬實，聲請人就遺產管理人之報酬、代墊費
     用可於該執行程序中聲明參與分配，現階段尚難謂已生遺
     產管理人之報酬、代墊費用有難以受償或因受償時間延宕
     ，而影響聲請人續行遺產管理人職務之情形，即無命關係
     人湖口鄉農會先行墊付之必要，聲請人聲請命關係人湖口
     鄉農會墊付報酬、代墊費用，為無理由，應予駁回。
 四、依家事事件法第181條第11項，裁定如主文。
    五、如對本裁定抗告須於裁定送達後10日內向本院提出抗告
         狀，並繳納抗告費新臺幣1,000 元。
中　　華　　民　　國　　110 　 年　　2 　　月　　5　　日
　                      家事庭司法事務官 呂欣璇